最高法院刑事判決　　　　　　九十四年度台上字第五一二０號
　　上訴人　王耀寬原名王進卿.
　　　　　　　　　　另案在押.
上列上訴人因違反毒品危害防制條例案件，不服台灣高等法院台
中分院中華民國九十四年四月二十九日第二審判決（九十四年度
上訴字第五九二號，起訴案號：台灣彰化地方法院檢察署九十三
年度毒偵緝字第一一六號、九十三年度毒偵字第一九三四號），
提起上訴，本院判決如下：
    主  文
原判決關於施用第一級毒品部分撤銷，發回台灣高等法院台中分
院。
其他上訴駁回。
    理  由
一、撤銷部分（即施用第一級毒品部分）
本件原判決認定上訴人王耀寬（原名王進卿）前因施用毒品案件
經台灣彰化地方法院以九十一年度毒聲字第二七五二號裁定送觀
察、勒戒後，認無繼續施用毒品之傾向，於民國九十一年十一月
二十九日釋放。猶不知悔改，復於五年內，基於施用第一級毒品
海洛因之概括犯意，自九十二年十月底某日起，至九十四年一月
下旬某日止，在彰化縣某友人住處、該友人所有之車輛上、大肚
溪河床地及台中市○○○路米其汽車旅館前等地，將第一級毒品
海洛因加水置於注射針筒內施打之方式，連續施用第一級毒品海
洛因多次，施用時間不定。嗣於九十二年十一月一日二十一時許
、九十三年二月三日下午，在彰化縣彰化市○○里○○街二七七
號旁竹林內及該址前，分別為警查獲；又於九十三年五月二日零
時二十五分許，在台中市南屯區○○○路○段米奇汽車旅館一○
七室，為警查獲。並扣得其所有之第一級毒品海洛因一包（淨重
○．○六公克）及其所有且已供施用海洛因所用之注射針筒五支
等物；另於九十四年二月一日十一時許，又為警在台中市南屯區
○○○路、黎明路口處查獲等情。因而撤銷第一審不當判決，改
判仍論處上訴人連續施用第一級毒品罪刑。固非無見。
惟查：(一)證據雖已調查而其內容尚未明瞭者，即與未經調查無異
，如遽行判決，仍屬應於審判期日調查之證據而未予調查。原判
決事實認定上訴人自九十二年十月底某日起至九十四年一月下旬
某日止，在彰化縣大肚溪河床、台中市○○○路米其汽車旅館前
等地，連續施打第一級毒品海洛因多次，施用時間不定。惟依卷
內資料，上訴人於九十三年五月二日至同年六月十日在台灣彰化
看守所附設勒戒所執行觀察勒戒（見原審卷第二十五頁被告前案
紀錄表），上訴人在勒戒所內是否仍能施打第一級毒品海洛因？
與犯罪事實認定至有關係。原審並未查明真相，遽行判決，仍屬
應於審判期日調查之證據而未予調查之違法。(二)刑事訴訟法第二
百八十八條第三項明定除簡式審判程序案件外，審判長就被告被
訴事實為訊問者，應於調查證據程序之最後行之。此項被訴事實
之訊問，依刑事訴訟法第三百六十四條規定，亦為第二審之審判
所準用，乃事實審法院必須踐行之法定程序之一，旨在使被告有
辯明犯罪嫌疑之機會，及陳述有利於己之事實，屬被告行使防禦
權最重要之一環。倘審判長於調查證據程序完畢後，疏未就被告
之被訴事實予以訊問，無異剝奪其防禦權之行使，抑且有害於公
平審判及程序正義。查台灣彰化地方法院檢察署九十三年度毒偵
字第四○七八號、台灣台中地方法院檢察署九十四年度毒偵字第
一五七九號，就上訴人九十三年二月三日、九十四年二月一日前
施用第一級毒品海洛因部分移送併辦。原判決認定上訴人確有於
上揭時間施用海洛因，惟依原審九十四年四月二十六日審判筆錄
之記載，並未就該起訴效力所及之被訴事實訊問上訴人，則本此
有瑕疵之審判程序所為之判決，自有判決不適用法則之違背法令
。(三)審理事實之法院，對於有罪、無罪判決書所記載之證據，須
實際存在。倘判決書所採信之證據與卷宗內筆錄或文件之內容顯
不相適合，則其判決之根據，實際上並不存在，自屬採證違法。
原判決引用詮昕科技股份有限公司濫用藥物尿液檢驗報告影本作
為上訴人犯罪之依據，惟卷內並無該件影本存在。原判決認定事
實與卷證資料不相適合，自屬採證違法。又原判決引用中山醫學
大學附設醫院藥物濫用檢測中心檢驗報告作為上訴人施用第一級
毒品之證據，惟於審判期日並未提示與上訴人令其辨認，原審以
未直接審理之證據資料，採為論斷之基礎，其訴訟程序亦有違誤
。以上或為上訴意旨所指摘，或為本院得依職權調查之事項，應
認原判決關於上訴人施用第一級毒品部分有撤銷發回更審之原因
。
二、上訴駁回部分
按刑事訴訟法第三百七十六條所列各罪之案件，經第二審判決者
，不得上訴於第三審法院，為該法條所明定。本件上訴人因施用
第二級毒品案件，原審係依毒品危害防制條例第十條第二項論處
罪刑，核屬刑事訴訟法第三百七十六條第一款之案件。依首開說
明，既經第二審判決，自不得上訴於第三審法院，上訴人猶提起
上訴，顯為法所不許，應予駁回。
據上論結，應依刑事訴訟法第三百九十五條前段、第三百九十七
條、第四百零一條，判決如主文。
中　　華　　民　　國　九十四　年　　九　　月　 十五 　日
                      最高法院刑事第五庭
                          審判長法官  吳　雄　銘
                                法官  池　啟　明
                                法官  郭　毓　洲
                                法官  吳　三　龍
                                法官  韓　金　秀
      本件正本證明與原本無異
                                      書  記  官
中　　華　　民　　國　九十四　年　　九　　月   十九　 日
                                                      Ｔ
